01智慧財產及商業法院刑事附帶民事訴訟判決　智慧財產及商業法院刑事附帶民事訴訟判決　
109年度重附民上字第5號
02
03上　訴　人　和碩聯合科技股份有限公司
04代　表　人　童子賢　　　    
訴訟代理人　尤伯祥律師　　
05
06     　郭皓仁律師　　
07被上訴人　　黃仕仲　　　　
08    　　洪健元　　　　
09    　　張國華　　　　
10    　　劉宗明　　　　
11    　　賽舌爾共和國商德聖電子股份有限公司
12兼代表人　　黃樹成　　　　
101共   同
02訴訟代理人　張運弘律師
03上列上訴人因被上訴人洩漏業務上知悉工商秘密罪案件，不服臺
04灣新北地方法院107年度智重附民字第3號，中華民國108年11
05月29日第一審刑事附帶民事訴訟判決，提起上訴，本院判決如
06下：
07
  主 文
08上訴駁回。
09  事實及理由
10一、上訴人起訴主張：
11 ㈠被上訴人黃仕仲、洪健元、張國華及原審共同被告許宏祺原
12
均為華碩電腦股份有限公司（下稱華碩公司）員工，並於民
13國97年間華碩公司與上訴人和碩聯合科技股份有限公司（下
稱和碩公司）分家時，均轉任和碩公司機構及工業設計中心
14
15之研發工程師，均與和碩公司簽訂誠信廉潔暨保密承諾書，
16負責為客戶設計、研發、測試散熱模組、為和碩公司欲採購
17之散熱料件提出選料建議、在採購後進行追蹤處理、解除料
件品質等後續問題。其等與被上訴人劉宗明基於意圖為自己
18
19
不法之利益及損害本人之利益之犯意聯絡，本於洩漏工商秘
20密及背信之故意，先由黃仕仲於101年2月8日在塞舌爾共
21和國設立被上訴人德聖電子股份有限公司（下稱德聖公
司），由被上訴人黃樹成擔任掛名負責人、劉宗明擔任德聖
22
23公司業務經理，並設法取代和碩公司之導熱膠片（Thermal
24Pad，下稱導熱膠片）合格供應商普詮電子股份有限公司
25（下稱普詮公司）及翰興科技股份有限公司（下稱翰興公
司）成為和碩公司散熱相關料件之唯一供應商，為下列行
26
27
為：
28 ⒈黃仕仲、洪健元於102年7月4日將和碩公司之導熱膠片
29（ThermalPad）合格供應商普詮公司及翰興公司之物料規
201格、價格、料件導熱係數（即導熱膠片價格所示K值）及報
02
價等工商秘密以寄送電子郵件方式提供予劉宗明。
03 ⒉洪健元於102年8月1日將普詮公司、和碩公司與客戶間討
04  論給付遲延之電子郵件以轉寄電子郵件方式洩漏予劉宗明及
05  黃仕仲知悉。德聖公司因此向和碩公司申請導入其代理之型
06  號2318之導熱墊片成為HP、TOSHIBA等客戶之第二供應廠商
07  。
08 ⒊黃仕仲於102年12月11日將普詮公司販售之產品POLY
09  MATECHFEATHER-S3S之「規格承認書」（SPECIFICIATIO
10
  NFORAPPROVAL，內有產品規格及測試報告）之工商秘密以
11  寄送電子郵件方式提供予劉宗明，作為德聖公司向和碩公司
12  報價之參考，使和碩公司供應商遴選制度成為具文。
13 ⒋黃仕仲在103年12月18日指示誤以為德聖公司銷售之料號
14  1305-00XP000之記憶體導熱片（DIMMPAD）業經研發人員檢
15  驗合格之和碩公司研發人員莊宗憲將該產品放入和碩公司專
  案料件庫（BOM），違反和碩公司遴選料件廠商程序。
16
17 ⒌黃仕仲、張國華為確保德聖公司為唯一料件供應商（single
18  source）之地位，違背受委任義務，藉故拖延選用昆山偉翰
19  電子有限公司（下稱偉翰公司）為散熱產品導熱墊片（GAP
  FILLER）之第二供應商（secondsource）之測試、認證進
20
21
  度。
22 ㈡被上訴人洩漏工商秘密之行為，使德聖公司得購入導熱片料
23件後，再轉手出售予上訴人，因而使上訴人受有以較高價格
購入上開料件之損害。爰依民法第184條第1項、第185條
24
25之規定，求為命被上訴人連帶給付美金455,063元本息之判
26決。原審為上訴人敗訴之判決，上訴人不服提起上訴。並聲
27明：⒈原判決關於駁回上訴人後開第二、三項之訴部分及該
部分假執行聲請之裁判均廢棄。⒉被上訴人應連帶給付上訴
28
29人美金405,128元，及自起訴狀繕本送達翌日起至清償日
30止，按週年利率5%計算之利息。⒊上訴人願供擔保請准宣告
31假執行。
301二、被上訴人答辯略以：本件上訴人於104年間即對被上訴人提
02起刑事告訴，卻遲至107年8月間始提起刑事附帶民事訴
03訟，其請求權已罹於時效。上訴人主張受損害之事實及價差
04損害與刑事判決不符，且未扣除人事、運費、關稅等相關支
05出。德聖公司之行為係為協助上訴人取得質優價低之導熱
06片，未造成上訴人受損害等語，資為抗辯。並聲明：㈠上訴
07駁回。㈡如受不利判決，願供擔保請准宣告免為假執行。
08三、本院得心證之理由：
09 ㈠按附帶民事訴訟之判決，應以刑事訴訟判決所認定之事實為
10據，刑事訴訟法第500條前段定有明文。經查，本件上訴人
11主張被上訴人洩漏業務知悉之工商秘密及背信行為造成上訴
12人受有損害之事實，業經臺灣新北地方法院以106年度智易
13字第41號刑事判決及本院109年度刑智上易字第21號判決認
14定被上訴人黃仕仲、洪健元、張國華、劉宗明各涉有洩露業
15務知悉之工商秘密罪或背信罪，有該判決書在卷可參，揆諸
上開規定，應以本件刑案所認定之被上訴人黃仕仲、洪健
16
17元、張國華、劉宗明等犯罪事實為本件判決之事實依據。
18 ㈡次按因侵權行為所生損害賠償請求權，自請求權人知有損害
19及賠償義務人起，2年間不行使而消滅，民法第197條第1
20項定有明文。所謂知有損害及賠償義務人之知，係指明知而
21言；且所謂知有損害，非僅指單純知有損害而言，其因而受
22有損害之他人行為為侵權行為，亦須一併知之（最高法院46
23年度台上字第34號、72年度台上字第1428號民事判決意旨參
照）。查上訴人於104年10月6日至臺灣新北地方檢察署
24
25（下稱新北地檢）陳明本件被上訴人涉有洩漏業務知悉工商
26秘密犯嫌，當日經檢察官詢問是否對黃仕仲、洪健元、張國
27華、許宏祺等人提出告訴後，上訴人即於同年11月16日具狀
提出刑事告訴補充理由狀，並於書狀內明確指出黃仕仲、洪
28
29健元、張國華、許宏祺涉有與劉宗明共同洩露業務知悉之工
30商秘密及背信犯嫌等情，有新北地檢訊問筆錄、刑事告訴補
31充理由狀上新北地檢署收狀日期章戳在卷可考（見新北地檢
401104年度他字第5698號第17至22、37至55頁），是上訴人至
02遲於104年11月16日即已實際知悉其因被上訴人侵權行為受
03有損害及賠償義務人為何，則其主張侵權行為損害賠償請求
04權之時效應於斯時即起算，然上訴人於107年8月8日始提
05起本件刑事附帶民事訴訟（見原審卷第7頁），已逾2年消
06滅時效之規定，被上訴人據此為時效抗辯，洵屬有據。
07 ㈢上訴人雖稱：犯罪被害人向偵查機關申告犯罪事實時，未必
08知悉其因該等犯罪事實受有何等損害，上訴人在訴外人蘇州
09天脈導熱科技有限公司於107年2月提出單據前，均無法計
10算而實際知悉價差損害，是本件侵權行為請求權時效應自10
117年2月起算云云。惟按民法第197條所謂知有損害，即知
12悉受有何項損害，而對於損害額則無認識之必要，故以後損
13害額變更而於請求權消滅時效之進行並無影響（最高法院97
14年度台上字第1720號判決參照）。上訴人於104年11月16日
15即已實際知悉其因被上訴人侵權行為受有損害及賠償義務人
為何，已如前述。至於上訴人因被上訴人侵權行為所受之價
16
17差損害為何，核屬損害額之計算，依前開說明，自於請求權
18消滅時效之進行無影響。是上訴人上開主張，自不足採。
19四、綜上所述，上訴人之請求為無理由，應予駁回，原審為上訴
人敗訴之判決，於法並無不合。上訴意旨指摘原判決不當，
20
21
求予廢棄改判，為無理由，應予駁回。
22五、本件事證已臻明確，兩造其餘之攻擊或防禦方法及未經援用
23之證據，經斟酌後認均不足影響判決之結果，自無逐一論駁
24之必要，併此敘明。
25六、據上論結，本件上訴為無理由，依智慧財產案件審理法第1
26條，刑事訴訟法第490條前段、第368條，判決如主文。
27中　　華　　民　　國　　110　年　　8　　月　　19　日
           智慧財產法院第一庭
28
29             審判長法官　李維心
30                法官　林洲富
31                法官　蔡如琪
501
以上正本證明與原本無異。
02如不服本判決應於收受送達後20日內向本院提出上訴書狀，其未
03敘述上訴理由者，並得於提起上訴後20日內向本院補提理由書
04（均須按他造當事人之人數附繕本）「切勿逕送上級法院」。
05中　　華　　民　　國　　110　年　　8　　月　　26　　日
06                書記官邱于婷      
                 
6